臺灣高等法院刑事判決　　　　　　　 96年度交上易字第149號
上　訴　人　臺灣臺北地方法院檢察署檢察官
被　　　告　乙○○
上列上訴人因被告過失致死案件，不服臺灣臺北地方法院95年度
交易字第910號，中華民國96年3月29日第一審判決（起訴案號：
臺灣臺北地方法院檢察署95年度偵字第15089號），提起上訴，
本院判決如下：
    主  文
上訴駁回。
    事實及理由
一、本案經本院審理結果，認第一審以被告乙○○因過失致人於
    死，處有期徒刑伍月，如易科罰金，以新臺幣壹仟元折算壹
    等，認事用法及量刑均無不當，應予維持，並引用第一審判
    決書記載之事實、證據及理由。
二、公訴人依告訴人甲○○具狀請求上訴意旨略以被告犯後毫無
    悔意，於被害人就醫期間未曾探視，甚至於被害人死亡後亦
    未表示歉意或愧疚，且始終未達成和解，原審僅判處有期徒
    刑五月，似嫌輕縱等。
三、查被告乙○○對於前揭之事實坦承不諱，核與告訴人甲○○
    指述之情節相符，並有道路交通事故現場圖、臺北市政府警
    察局萬華分局交通分隊道路交通事故補充資料表、道路交通
    事故調查報告表 (一)( 二)及被告所騎乘機車照片八張附卷
    可稽。又被害人何美玉因本件車禍經送醫急救，因傷重不治
    死亡一節，除有臺北市立聯合醫院和平院區診斷書、臺北市
    立聯合醫院何美玉病歷資料、臺北市立和平醫院死亡通知單
    在卷可稽外，亦經臺灣臺北地方法院檢察署檢察官督同法醫
    師相驗明確，有該署相驗筆錄、相驗屍體證明書、法醫驗斷
    書、相驗照片三十五張在卷可按。再按因雨致視線不清時，
    應減速慢行，作隨時停車之準備；又汽車行駛時，駕駛人應
    注意車前狀況，並隨時採取必要之安全措施，道路交通安全
    規則第九十三條第一項第二款、第九十四條第三項分別定有
    明文。被告駕駛車輛行駛於道路，自應恪遵上開規定，且依
    當時夜間雖無路燈照明，然被告所騎機車有開啟大燈照明，
    路面無缺陷、無障礙物等情況，客觀上並無不能注意之情形
    ，被告竟疏未注意減速慢行並注意車前狀況，致其未能發現
    被害人何美玉行走在其前方而撞及被害人，導致被害人受有
    上揭傷害，經路人報警及請救護車將何美玉送往臺北市聯合
    醫院和平院區急救，惟被害人於同年月十六日凌晨六時二十
    五分許，仍因傷重不治死亡，被告對此自應負過失之責，是
    被告上開過失行為與被害人因本件事故所生死亡結果間具有
    相當因果關係存在。至於檢察官將本件送請臺北市車輛行車
    事故鑑定委員會鑑定，其鑑定意見雖認為：「乙○○騎乘車
    牌號碼NU8-471號重型機車：涉嫌未注意車前狀況。何美玉
    （行人）：進入道路未注意來往車輛」，惟該鑑定意見係根
    據卷內被告之供述、告訴人甲○○之陳述及事故現場圖、照
    片為其鑑定之資料，而查被告於偵查中雖指稱被害人何美玉
    係自麒麟飯店對面走過來（右前方），但其於警詢中稱其根
    本不知道如何發生本件車禍，而被害人何美玉自始均無法陳
    述其當時之行向，自不得逕以被告於偵查中辯解認被害人何
    美玉係未注意來往車輛而進入道路。經詳觀卷附法醫驗斷書
    （見相字卷第三六至三九頁）所載被害人之傷勢，其上記載
    被害人右前額約2×3公分挫傷、2公分裂傷縫合、左後頭部3
    ×3公分血腫、左腳內側（膝關節以上）有1×1公分、2 ×2
    公分挫傷、右腳內側有3×2公分挫傷、5×5公分挫傷（膝關
    節附近）、右腳膝關節後方有挫傷，身體並有多處之擦挫傷
    等傷害，衡以經驗法則，如被告所騎之機車非自被害人後方
    撞及被害人，被害人左右腳內側及右腳膝關節後方即不可能
    有挫傷之情形，而機車前方車輪及除泥板之高度洽在成人站
    立時之膝關節上下，足見被告所騎機車前方應係自後直接撞
    及被害人雙腳，使被害人往右前方倒地（因右腳內側挫傷範
    圍較大，表示被撞及面積及力道較大），右前額直接撞及地
    面而有挫傷、裂傷之情形，並因撞及力道過強而在倒地後發
    生翻滾，因而身體有多處之擦挫傷，惟前揭臺北市車輛行車
    事故鑑定委員會之鑑定書均未提及被害人受傷之情形，足見
    該委員會在為本件車禍鑑定時，根本未注意到被害人受傷之
    情形，其鑑定意見自難予採用，本件事證明確，被告犯行堪
    以認定。再被告於本院稱我有去醫院看，有去道歉，也有去
    上香，他們不願意跟我和解等，告訴人甲○○於本院亦稱到
    法院之前有見過五次面，．．．從我母親住院到出殯前他都
    沒來上香，直到出殯那天他才來上香，證據證明是她從我母
    親後面追撞，都是到法庭上才跟我說道歉，應該是他正式跟
    我母親道歉，至少今年清明節他應該打電話跟我說是否找個
    機會去向我母親上香、道歉，他說他有到醫院，他帶一票人
    來觀光，他朋友說順便來換藥，．．．出殯那天他有來，帶
    他跟我母親道歉等，由上之對話，足見被告所稱有去醫院看
    ，有去道歉，也有去上香等，尚非不可採信，雖依告訴人所
    言他（被告）朋友說順便來換藥等，縱有其事而有不當，亦
    無事證證明係被告所為，亦難認被告無其誠意，又原審認定
    被告於肇事後，在職司犯罪偵查之公務員知悉其上開犯罪行
    為前，不逃避罪責而停留現場，並於臺北市政府警察局萬華
    分局交通分隊警員據報前往現場處理時，當場承認為肇事人
    ，有臺北市○○○○○道路交通事故肇事人自首情形紀錄表
    在卷可稽（見相字卷第二四頁），經核合於自首之要件，依
    刑法第六十二條前段規定，減輕其刑。並審酌被告之過失犯
    行致生被害人死亡結果，被害人家屬並因而遭受重創，哀痛
    逾恆，被告犯罪所生危害難認非鉅，迄今尚未與被害人家屬
    達成和解，惟被告前無犯罪紀錄，素行尚稱良好，犯罪後已
    坦承犯行，表示悔意，且表示願意賺錢分期賠償被害人家屬
    等一切情狀，量處如前揭之刑，並諭知易科罰金之折算標準
    等，原審已詳為說明，經核並無違誤，其認事用法及量刑均
    無不當，是上訴人前揭提起之上訴為無理由，應予駁回。
據上論斷，應依刑事訴訟法第368條、第373條判決如主文。
本案經檢察官陳明光到庭執行職務。
中　　華　　民　　國　　96　　年　　6　　月　　26　   日
                  刑事第七庭  審判長法  官  江國華
                                    法  官  許錦印
                                    法  官  許宗和
以上正本證明與原本無異。
不得上訴。
                                    書記官  沈秀容
中　　華　　民　　國　　96　　年　　7　　月　　3　    日
附錄：本案論罪科刑法條全文
中華民國刑法第276條第1項（過失致死罪）
因過失致人於死者，處2年以下有期徒刑、拘役或2千元以下罰金
。
